臺灣彰化地方法院民事裁定
111年度監宣字第376號
聲  請  人  薛寶欽  

代  理  人  
兼  關係人  薛惠美  
相  對  人  薛惠君  



關  係  人  薛美芳  
            薛美文  
            蔡麗珠  
上列聲請人聲請監護宣告事件，本院裁定如下：
    主    文
宣告薛惠君（女，民國00年0月0日生，身分證統一編號：Z00000
0000號）為受監護宣告之人。
選定薛寶欽（男，民國00年0月00日生，身分證統一編號：Z0000
00000號）為受監護宣告之人之監護人。
指定薛美芳（女，民國00年0月00日生，身分證統一編號：Z0000
00000號）為會同開具財產清冊之人。
聲請程序費用由受監護宣告之人負擔。
    理    由
一、聲請意旨略以：聲請人薛寶欽係相對人薛惠君之兄，相對人
    於民國90年1月11日，因重度智能障礙，致不能為意思表示
    或受意思表示，或其能辨識其意思表示之效果不足，有親屬
    系統表、同意書、中華民國身心障礙證明、戶籍謄本等件為
    證，因家裡有遺產土地要處分，爰依家事事件法第10章、第
    11章之規定，聲請准予裁定相對人為受監護宣告之人，並指
    定聲請人薛寶欽為相對人之監護人，另指定薛美芳之妹即關
    係人薛美芳為會同開具財產清冊之人等語。
二、按對於因精神障礙或其他心智缺陷，致不能為意思表示或受
    意思表示，或不能辨識其意思表示之效果者，法院得因本人
    、配偶、四親等內之親屬、最近一年有同居事實之其他親屬
    、檢察官、主管機關或社會福利機構之聲請，為監護之宣告
    ，民法第14條第1項定有明文。次按受監護宣告之人應置監
    護人。法院為監護之宣告時，應依職權就配偶、四親等內之
    親屬、最近一年有同居事實之其他親屬、主管機關、社會福
    利機構或其他適當之人選定一人或數人為監護人，並同時指
    定會同開具財產清冊之人。法院為前項選定及指定前，得命
    主管機關或社會福利機構進行訪視，提出調查報告及建議。
    監護之聲請人或利害關係人亦得提出相關資料或證據，供法
    院斟酌。法院選定監護人時，應依受監護宣告之人之最佳利
    益，優先考量受監護宣告之人之意見，審酌一切情狀，並注
    意下列事項：(一)受監護宣告之人之身心狀態與生活及財產
    狀況。(二)受監護宣告之人與其配偶、子女或其他共同生活
    之人間之情感狀況。(三)監護人之職業、經歷、意見及其與
    受監護宣告之人之利害關係。(四)法人為監護人時，其事業
    之種類與內容，法人及其代表人與受監護宣告之人之利害關
    係，民法第1110條、第1111條、第1111條之1分別定有明文
    。
三、經查，聲請人主張之上開事實，業據其提出親屬系統表、同
    意書、戶籍謄本、中華民國身心障礙證明等件為證。又經本
    院在鑑定人衛生福利部彰化醫院蕭銘鴻醫師前訊問相對人，
    經法官實施勘驗，勘驗結果：經法官詢問相對人可否從1數
    到10，相對人微笑不達。又鑑定人當場具結鑑定陳述：詳細
    鑑定另陳鑑定報告書等語，有本院訊問筆錄可佐。另經本院
    囑託衛生福利部彰化醫院鑑定結果，認為：「(一)醫學上的
    診斷：診斷名：重度智能障礙。障礙程度：重度(二)生活狀
    況及現在身心狀態：日常生活狀況：個案神智清醒，不易言
    語溝通，有時可說簡單的單辭，個性害羞、內向；可自行走
    動。平時住在喜樂保育院，放假時間會回家陪家人，比如幫
    媽媽撿韭菜，和家人看電視，但似乎看不懂電視節目的內容
    。個案會騎腳踏車，沒有駕照，不會騎機車或開車，也不會
    搭乘大眾運輸工具或計程車。認得生活上常見的物品，可簡
    單說明其用途。對於金錢上可認得金錢，但不論拿出多少皆
    回答是100元；知道金錢可購買東西，但無法找零，也無法
    判斷購買力。身體狀態：個案可自行走動，無明顯異常。精
    神狀態：(1)意識/溝通性：說話內容少，言語貧乏，有時可
    聽從家人指示。(2)記憶力：無法配合施測。(3)定向力：認
    得家人及地點；知道是白天，但不會看時鐘上的時間。(4)
    計算能力：無法從1數到10；無法算出1+1=。(5)理解．判斷
    力：無法配合施測。(6)現在性格特徵：內向害羞。(7)其他
    （氣氛．感情狀態．幻覺．妄想．異常行動等）：思考貧乏。無
    幻覺及妄想。(8)智能檢查．心理學檢查：重度智能不足殘障
    手冊。(三)有關判斷能力判定之意見：不能管理處分自己財
    產。判定的根據（檢查所見及說明）：依薛惠君女士目前心
    智狀況，僅能說簡單的話語及做簡單的活動。因重度智能障
    礙導致認知功能嚴重缺損，僅能獨立完成部分基本生理需求
    。因認知功能缺損以致金錢、數字、是非對錯等概念嚴重缺
    損，是故，亦無法管理與處置個人事務。(四)回復可能性說
    明：回復可能性低。(五)鑑定判定及說明：【鑑定判定】(1
    )基於受鑑定人有重度智能障礙，其程度達重度，不能管理
    處分自己的財產，且回復之可能性低。(2)其障礙之程度，
    不能為意思表示或受意思表示，且不能辨識其意思表示之結
    果，可為監護宣告。」等語，有衛生福利部彰化醫院111年9
    月19日彰醫精字第1110500413號函附成年監護鑑定書可稽。
    堪認相對人因精神障礙或其他心智缺陷，致不能為意思表示
    或受意思表示，亦不能辨識其意思表示之效果。故本件聲請
    監護宣告為有理由，應予准許，爰宣告相對人為受監護宣告
    之人。
四、本件相對人既經監護宣告，業如前述，揆諸前揭規定，自應
    為其選定監護人及指定會同開具財產清冊之人。查聲請人、
    關係人薛美芳為相對人之兄、妹。聲請人及關係人蔡麗珠、
    薛美文、薛惠美均同意由聲請人擔任監護人，並同意指定關
    係人薛美芳為會同開具財產清冊之人，有親屬系統表、同意
    書、戶籍謄本等件為證。本院審酌聲請人、關係人薛美芳為
    相對人之兄、妹，與相對人關係非常密切，由渠等分別擔任
    相對人之監護人、會同開具財產清冊之人，應符合相對人之
    最佳利益，爰裁定如主文第2、3項所示。
五、末依民法第1113條準用同法第1099條、第1099條之1之規定
    ，於監護開始時，監護人薛寶欽對於受監護宣告之人薛惠君
    之財產，應會同關係人薛美芳於2個月內開具財產清冊，並
    陳報法院，於開具完成並陳報法院前，監護人對於受監護宣
    告之人之財產，僅得為管理上必要之行為，併此指明。
六、訴訟費用負擔之依據：家事事件法第164條第2項。
中　　華　　民　　國　　111 　年　　10　　月　　24 　 日
                   家事法庭   法  官　陳明照
以上正本係照原本作成。　　　　　　　　　 
如不服本裁定，應於送達後10日內向本院提出抗告狀，並繳納抗
告費新臺幣1,000元。
中　　華　　民　　國　　111 　年　　10　　月　　24　　日
                              書記官  吳曉玟